臺灣花蓮地方法院刑事判決
111年度易字第183號
公  訴  人  臺灣花蓮地方檢察署檢察官
被      告  賴國興



上列被告因竊盜案件，經檢察官提起公訴（111年度偵字第1803
號），被告於本院準備程序中就被訴事實為有罪之陳述，經本院
合議庭裁定由受命法官獨任行簡式審判程序審理，並判決如下：
    主    文
賴國興犯攜帶兇器竊盜罪，處有期徒刑柒月。
未扣案犯罪所得新臺幣參仟元，追徵其價額。
    犯罪事實
一、賴國興意圖為自己不法之所有，基於竊盜之犯意，於民國11
    0年11月24日4時13分許，在花蓮縣○○鄉○○路0段000號即許志
    文經營之自助洗衣店內，趁無人看管之際，持客觀上可為兇
    器使用之螺絲起子撬開兌幣機，竊取上開兌幣機內置放現金
    新臺幣（下同）3000元，得手後隨即逃離現場，並供己花用
    完畢。嗣因許志文察覺遭竊，報警處理，始循線查悉上情。
二、案經花蓮縣警察局吉安分局報告臺灣花蓮地方檢察署檢察官
    偵查起訴。
    理    由
一、被告賴國興所犯者，為死刑、無期徒刑、最輕本刑為3年以
    上有期徒刑以外之罪，亦非高等法院管轄之第一審案件，而
    被告於準備程序中就被訴事實為有罪之陳述，經告知被告簡
    式審判程序之旨並聽取當事人意見後，本院裁定進行簡式審
    判程序，是本案之證據調查，依刑事訴訟法第273條之2規定
    ，不受同法第159條第1項、第161條之2、第161條之3、第16
    3條之1及第164條至第170條等規定之限制。
二、上開犯罪事實，業據被告於警詢、偵查及本院審理中坦承不
    諱（見警卷第15至21頁、偵卷第79至81頁、本院卷第82、92
    頁），且經證人即被害人許志文指證歷歷（見警卷第27至31
    頁），並有現場監視器錄影畫面翻拍照片（見警卷第33至41
    頁）、內政部警政署刑事警察局111年1月7日刑紋字第11080
    45894號鑑定書（見警卷第43至45頁）等資料在卷可稽，足
    認被告上開任意性自白與事實相符，堪以採信。從而，被告
    本案犯行足堪認定，應依法論科。
三、論罪科刑
　㈠核被告所為，係犯刑法第321條第1項第3款之攜帶兇器竊盜罪
    。
  ㈡按被告構成累犯之事實及應加重其刑之事項，均應由檢察官
    主張並具體指出證明之方法後，經法院踐行調查、辯論程序
    ，方得作為論以累犯及是否加重其刑之裁判基礎（最高法院
    110年度台上大字第5660號裁定意旨參照）。公訴意旨胥未
    於起訴書載明或於本院審理中提出被告前科資料何部分構成
    累犯或據以提出累犯裁量之加重依據，本院自無庸審酌本案
    被告是否構成累犯，然其等前案紀錄，仍屬刑法第57條之審
    酌事項，自得加以論列考量（詳後述）。
　㈢審酌被告未經他人同意，進而破壞他人財產之持有、支配，
    並持客觀上得為兇器之物品而實行之，對於被害人等之財產
    權益侵害及損失，已達相當之程度，顯見被告主觀上對於他
    人財產法益及他人自主決定之尊重意識欠缺，所為當予非難
    。另被告自陳沒錢吃飯之動機、目的（見本院卷第93頁），
    此部分得為其量刑上之參考依據。除上開犯罪情狀外，被告
    坦承犯行，態度並無不佳，雖就部分犯行予以否認，然此仍
    屬其防禦權之正當行使，尚不得執為量刑判斷之不利因素，
    被告先前有竊盜相關之前案科刑紀錄，有臺灣高等法院被告
    前案紀錄表在卷可佐（見本院卷第11至60頁），是被告本案
    不宜如初犯者量處較輕之刑。暨衡酌被告於本院自述國中畢
    業之智識程度、之前從事餐飲業，疫情後於110年3月後沒工
    作、先前有工作時每月薪資3萬至3萬1000元，後來打零工，
    每星期收入約1000元，沒辦法負擔房租都住公園，未婚，如
    出監獄後需扶養母親、家中經濟勉持（見本院卷第93頁）之
    家庭、經濟生活等行為人一般情狀，綜合卷內一切情狀，參
    考被害人由法院依法審酌之科刑意見（見本院公務電話紀錄
    ，見本院卷第77頁），依罪刑相當原則，量處如主文所示之
    刑。
四、沒收部分
　  末按刑法第38條之3第1項規定：「第38條之物及第38條之1
    之犯罪所得之所有權或其他權利，於沒收裁判確定時移轉為
    國家所有。」可知，沒收客體應為沒收標的之「原物」，始
    有移轉所有權或其他權利給國家可言。倘法院審理結果已可
    判斷無從原物沒收，實無贅為「沒收」宣告之必要，應逕行
    追徵其價額。是若法院已於判決理由內認定原物業因混同或
    其他原因而不能沒收時，直接諭知追徵即可（臺灣高等法院
    暨所屬法院110年法律座談會刑事類提案第4號研討結果參照
    ）。查上開現金3000元，乃被告本案犯罪所得，業經認定如
    前，且該3000元經被告花用殆盡等情，並據被告供陳在卷（
    見本院卷第94頁），既已花用殆盡，性質上無從就原始犯罪
    所得為沒收，揆諸前開說明，應逕依刑法第38條之1第3項規
    定，追徵其價額。
據上論斷，應依刑事訴訟法第273條之1第1項、第299條第1項前
段，判決如主文。
本案經檢察官林俊廷提起公訴，檢察官羅美秀到庭執行職務。
中　　華　　民　　國　　111 　年　　7 　　月　　7 　　日
　　　　　　　　　刑事第三庭  法　官　林育賢
上列正本證明與原本無異。
如對本判決不服，應於送達後20日內，向本院提出上訴狀（應抄
附繕本）告訴人或被害人如對於本判決不服者，應具備理由請求
檢察官上訴，其上訴期間之計算係以檢察官收受判決正本之日期
為準。
因疫情而遲誤不變期間，得向法院聲請回復原狀。
中　　華　　民　　國　　111 　年　　7 　　月　　8 　　日

                              書記官  鄭慧婷

附錄本案論罪科刑法條：
刑法第321條第1項
犯前條第1項、第2項之罪而有下列情形之一者，處6月以上5年以
下有期徒刑，得併科50萬元以下罰金：
一、侵入住宅或有人居住之建築物、船艦或隱匿其內而犯之。
二、毀越門窗、牆垣或其他安全設備而犯之。
三、攜帶兇器而犯之。
四、結夥三人以上而犯之。
五、乘火災、水災或其他災害之際而犯之。
六、在車站、港埠、航空站或其他供水、陸、空公眾運輸之舟、
    車、航空機內而犯之。